臺灣板橋地方法院刑事判決　　　　　　 96年度簡上字第157號
上　訴　人　臺灣板橋地方法院檢察署檢察官
上　訴　人
即　被　告　乙○○
上列上訴人等因被告傷害案件，不服本院九十五年度簡字第四一
０六號中華民國九十五年十二月二十八日所為之第一審判決（聲
請簡易判決處刑案號：九十五年度偵字第八六七八號），提起上
訴，本院管轄第二審之合議庭判決如下：
    主    文
上訴駁回。
    犯罪事實
一、乙○○與丁○○同為臺北縣板橋巿「南雅巿場」之菜販，於
    民國九十四年十二月四日上午七時許，在臺北縣板橋巿館前
    西路「林園電影院」前，雙方因細故發生爭執，乙○○竟基
    於傷害他人身體之犯意，用徒手毆打並以腳踢踹丁○○，導
    致丁○○受有頭部外傷併右頭皮０．五公分乘０．五公分及
    一．五公分乘一公分瘀傷、左胸腹部瘀傷一．五公分乘０．
    五公分及三．五公分乘０．五公分等傷害。
二、案經丁○○訴由臺北縣政府警察局板橋分局報請臺灣板橋地
    方法院檢察署檢察官聲請以簡易判決處刑。
    理    由
一、按被告以外之人於審判外之言詞或書面陳述，除法律有規定
    者外，不得作為證據；又被告以外之人於偵查中向檢察官所
    為之陳述，除顯有不可信之情況者外，得為證據，刑事訴訟
    法第一百五十九條第一項及第一百五十九條之一第二項分別
    定有明文。查證人即告訴人丁○○於偵查中之指訴，雖屬被
    告以外之人於本案審判外所為之言詞陳述，惟被告乙○○均
    未否認其證據能力，亦未於本院言詞辯論終結前聲明異議，
    本院審酌該證據核無違法取證或證明力顯然過低之情事，且
    證人丁○○於偵查中乃經檢察官告知具結之義務及偽證之處
    罰後具結作證，是依該陳述作成時之情況，並無顯不可信之
    情形，自得為證據，合先敘明。
二、訊據被告固坦承在前述時間及地點，曾與告訴人丁○○發生
    爭執並以徒手揮打渠臉頰等情不諱，惟矢口否認有何傷害犯
    行，辯稱：伊只是揮一下告訴人之臉頰，渠怎麼可能頭部及
    身上都有傷，伊懷疑臺北醫院診斷證明書之真實性云云。惟
    查：
  (一)被告在上述時間及地點對告訴人拳打腳踢之事實，業據證人
    即告訴人迭於偵查中及本院審理時具結證述明確，其證稱：
    九十四年十二月四日上午七時許，被告到伊攤位上，用拳頭
    打伊頭部，也有踹伊等語；而告訴人嗣在案發後，旋於當日
    即九十四年十二月四日下午二時四十六分許，前往行政院衛
    生署臺北醫院急診救護，經驗傷診斷其確受有頭部外傷併右
    頭皮０．五公分乘０．五公分及一．五公分乘一公分瘀傷、
    左胸腹部瘀傷一．五公分乘０．五公分及三．五公分乘０
    ．五公分等傷害，此據該醫院九十六年三月八日北醫歷字第
    一八四七號函附之急診病歷、醫囑單、護理記錄、檢查報告
    載述綦詳，核與告訴人所指遭被告毆打之情節相符，是告訴
    人之指訴，尚無明顯瑕疵可指，應可採信；被告空言否認前
    開病歷記載之真實性，尚屬無據，從而，其辯稱：伊僅以徒
    手揮打告訴人一下云云，自不足採信。
  (二)至被告又稱：本案案發時，尚有理事長張有財及菜販丙○○
    、甲○○在場見聞云云。惟證人甲○○經傳未到庭；而證人
    張有財於偵查中證稱：被告有打告訴人一下，伊拉開渠二人
    ，但渠等不給伊面子，伊就走了，伊不清楚後續發展；伊沒
    詳細看，伊看到被告爬上去就打告訴人，伊看到渠二人在拉
    扯，伊知道有動手沒錯，但伊沒看清楚打何處等語，證人丙
    ○○於本院審理時則證稱：伊在賣豆菜，當天伊在被告攤位
    前補貨，看到被告與告訴人二人在拉扯，告訴人罵被告，被
    告就打告訴人一巴掌，理事長就抱住被告、要將渠拉走，伊
    補完貨就走了，伊不知道後來渠二人是否還有吵架等語。則
    前開證人均未目睹被告與告訴人發生衝突之全部經過，是渠
    等所述情節，尚無法逕據為有利於被告之認定。
  (三)綜上，本案事證明確，被告犯行堪以認定，應予依法論罪科
    刑。
三、查被告行為後，刑法部分條文業於九十四年二月二日經總統
    以華總一義字第０九四０００一四九０一號令修正公布，並
    自九十五年七月一日起生效施行（下稱現行刑法）；復參酌
    最高法院九十五年五月二十三日第八次刑事庭會議決議意旨
    ，現行刑法第二條第一項之規定，係規範行為後法律變更所
    生新舊法律比較適用之準據法，於現行刑法施行後，應適用
    現行刑法第二條第一項之規定，為「從舊從輕」之比較；又
    比較時應就罪刑有關之共犯、未遂犯、想像競合犯、牽連犯
    、連續犯、結合犯，以及累犯加重、自首減輕暨其他法定加
    減原因（如身分加減）與加減例等一切情形，綜其全部罪刑
    之結果而為比較。茲就本案新、舊法之比較適用結果分敘如
    下：
  (一)九十五年七月一日現行刑法修正施行前，刑法分則關於罰金
    刑之規定係以銀元為貨幣單位，且依現行罰金罰鍰提高標準
    條例第一條及第四條規定，應按各該具體條文制定或修正之
    時間先後，定其提高之倍數，並依現行法規所定貨幣單位折
    算新臺幣條例第二條規定，銀元以新臺幣元之三倍折算之。
    而刑法施行法於九十五年六月十四日經總統以華總一義字第
    ０九五０００八五一八一號令修正增訂第一條之一條文，該
    條規定：「（第一項）中華民國九十四年一月七日刑法修正
    施行後，刑法分則編所定罰金之貨幣單位為新臺幣。（第二
    項）九十四年一月七日刑法修正時，刑法分則編未修正之條
    文定有罰金者，自九十四年一月七日刑法修正施行後，就其
    所定數額提高為三十倍。但七十二年六月二十六日至九十四
    年一月七日新增或修正之條文，就其所定數額提高為三倍。
    」而刑法第二百七十七條第一項關於普通傷害罪之處罰，乃
    明訂「處三年以下有期徒刑、拘役或一千元以下罰金」，此
    自二十四年七月一日施行後即未再予修正。則依刑法施行法
    第一條之一規定，其罰金刑部分於九十五年七月一日刑法修
    正生效施行後，改以新臺幣元為單位，且數額應提高三十倍
    ；此與修正前之罰金刑係以銀元為貨幣單位，且適用罰金罰
    鍰提高標準條例之規定應提高十倍，再依現行法規所定貨幣
    單位折算新臺幣條例之規定以新臺幣元之三倍折算之，相較
    之下，就罰金刑之最高數額部分，對被告而言，二者適用結
    果並無不同。惟修正前刑法第三十三條第五款規定：「主刑
    之種類如左：五、罰金：一元以上。」現行刑法第三十三條
    第五款修正為：「主刑之種類如下：五、罰金：新臺幣一千
    元以上，以百元計算之。」則現行刑法關於罰金刑之最低數
    額部分，已較修正前之刑法規定提高。是綜合比較修正前、
    後關於刑法第二百七十七條第一項普通傷害罪法定刑之規定
    ，以修正前之刑法規定較有利於被告。
  (二)又被告行為時之刑法第四十一條第一項前段規定：「犯最重
    本刑為五年以下有期徒刑以下之刑之罪，而受六個月以下有
    期徒刑或拘役之宣告，因身體、教育、職業、家庭之關係或
    其他正當事由，執行顯有困難者，得以一元以上三元以下折
    算一日，易科罰金。」依斯時有效施行之罰金罰鍰提高標準
    條例第二條前段規定（業於九十五年五月十七日經總統以華
    總一義字第０九五０００六九七九一號令修正公布刪除，並
    自九十五年七月一日起生效），依刑法第四十一條易科罰金
    者，就其原定數額提高為一百倍折算一日，則被告行為時之
    刑法及罰金罰鍰提高標準條例關於易科罰金折算標準之規定
    ，係以銀元三百元折算一日，經折算為新臺幣後，應以新臺
    幣九百元折算一日。而現行刑法第四十一條第一項前段規定
    ：「犯最重本刑為五年以下有期徒刑以下之刑之罪，而受六
    個月以下有期徒刑或拘役之宣告者，得以新臺幣一千元、二
    千元或三千元折算一日，易科罰金。」比較修正前、後關於
    易科罰金折算標準之規定，以修正前刑法第四十一條第一項
    前段及修正前罰金罰鍰提高標準條例第二條前段規定，較有
    利於被告。且被告行為時之刑法第四十一條第二項規定：「
    併合處罰之數罪，均有前項倩形，其應執行之刑逾六月者，
    亦同。」現行刑法第四十一條第二項則修正為：「前項規定
    於數罪併罰，其應執行之刑未逾六月者，亦適用之。」是併
    合處罰之數罪，均得易科罰金者，依被告行為時之刑法規定
    ，定應執行之刑仍得易科罰金，但依現行刑法之規定，則不
    得再為易科罰金之諭知。從而，比較修正前、後刑法關於數
    罪併罰易科罰金之規定，亦以修正前刑法第四十一條第二項
    規定，較有利於被告。
  (三)綜上，經整體比較全部罪刑之結果，以九十五年七月一日生
    效施行前之刑法規定，較有利於被告，是依現行刑法第二條
    第一項前段規定，自應一體適用被告行為時之法律即修正前
    之刑法規定。
四、核被告所為，係犯刑法第二百七十七條第一項之傷害罪。原
    審審酌被告之素行、犯罪之動機、目的、手段、告訴人所受
    之傷勢暨犯罪後之態度以及迄未與告訴人達成和解賠償損害
    等一切情狀，爰引前開條文以及刑事訴訟法第四百四十九條
    第一項前段、第三項、第四百五十四條第二項，刑法第二條
    第一項前段，修正前刑法第四十一條第一項前段，罰金罰鍰
    提高標準條例第一條前段，九十五年七月一日修正施行前罰
    金罰鍰提高標準條例第二條，量處被告拘役三十日，如易科
    罰金，以銀元三百元折算一日，其認事用法均無違法，量刑
    亦稱妥適。本案被告猶否認犯行，仍執前詞提起上訴，為無
    理由，應予駁回。又檢察官上訴意旨略以：被告不服原判決
    而提起上訴，是原審判決容有過輕，爰請求量處較原決判更
    重之刑等語；惟按被告不服法院判決，本得於法定期間內提
    起上訴，此乃憲法保障人民之訴訟權益，亦為刑事訴訟設置
    審級救濟制度之目的所在；且司法資源之有效應用，責任在
    於司法機關，不可加諸於被告，自不得僅以被告利用刑事訴
    訟審級制度提起上訴為唯一理由，而從重量處其刑，從而，
    實難因被告不服原審判決而聲明不服，即遽謂其係濫行上訴
    ，更無從由此量處重刑。是檢察官執以前情而提起上訴，亦
    屬無據，應併予駁回。
據上論斷，應依刑事訴訟法刑事訴訟法第四百五十五條之一第一
項、第三項、第三百六十八條，判決如主文。
本案經檢察官張瑞娟到庭執行職務。
中　　華　　民　　國　　96　　年　　6 　　月　　27　　日
                  刑事第七庭審判長法　官  胡　堅　勤
                                  法　官　李　君　豪
                                  法　官　王　瑜　玲
上列正本證明與原本無異。
不得上訴。
中　　華　　民　　國　　96　　年　　6 　　月　　28　　日
                                  書記官  陳  香  君
